臺灣橋頭地方法院刑事判決　　　　　　　110年度簡上字第1號
上　訴　人
即　被　告　張○成　（真實姓名年籍詳卷）
選任辯護人　張正忠法扶律師
上　訴　人
即　被　告　謝和成



上列上訴人因傷害案件，不服本院橋頭簡易庭109 年度簡字第21
43號，中華民國109 年11月17日第一審刑事簡易判決（聲請簡易
判決處刑案號：臺灣橋頭地方檢察署108 年度偵字第7863號），
提起上訴，本院管轄之第二審合議庭判決如下：
    主  文
上訴駁回。
    事  實
一、張○成與蔡○秀（真實姓名詳卷））前係夫妻關係，二人間
    具有家庭暴力防治法第3 條第1 款規定之家庭成員關係，謝
    和成係蔡○秀之友人。張○成於民國108 年5 月10日18時50
    分許，帶同其與蔡○秀之子張○德（101 年4 月生，年籍姓
    名詳卷），行經高雄市○○區○○街00○00號蔡○秀住處前
    巷口，欲將張○德交予蔡○秀時，見謝和成之自小客車停放
    在該處，謝和成坐在車內，即敲打該自小客車之車窗，因而
    引起謝和成不滿，謝和成竟基於傷害之犯意，徒手毆打張○
    成，張○成亦基於傷害之犯意，以左手抓扯謝和成之頸部，
    嗣張○德被帶至蔡○秀住處後，謝和成與張○成再度因敲打
    車窗一事發生口角，張○成遂持手機拍攝謝和成之臉部，謝
    和成因而搶下張○成手機（所涉強制罪嫌部分，經檢察官另
    為不起訴處分），雙方衝突再起，均接續前揭傷害之犯意，
    在蔡○秀上開住處前，相互鬥毆，其間張○成並以右手揮向
    左側臉部，謝和成則以右腳踢擊張○成；張○成又在過程中
    見蔡○秀持手機拍攝其與謝和成衝突過程，竟趁機搶走蔡○
    秀之手機，並趁蔡○秀靠近欲拿回手機之際，另基於傷害之
    犯意，以左腳踢蔡○秀之大腿上部與腹部交接處，再以手部
    與蔡○秀發生拉扯，復以右手毆打蔡○秀頭部右後方；謝和
    成見蔡○秀之手機遭搶及蔡○秀遭張○成毆打後，復以右手
    毆打張○成臉部、頭部數次，另將張○成摔向牆壁及頭撞牆
    壁等方式攻擊張○成。其等3 人遂因上開衝突、攻擊之經過
    ，張○成因而受有頭部外傷、臉部擦挫傷、後頸及上背挫傷
    、雙手擦挫傷、左眼眼球挫傷合併眼皮擦傷等傷害；謝和成
    受有左頸部擦挫傷、左腋部擦挫傷等傷害；蔡○秀則受有頭
    部後枕處疼痛、左手前臂紅腫疼痛、左腫痛等傷害。
二、案經張○成、謝和成與蔡○秀訴由高雄市政府警察局旗山分
    局報告臺灣橋頭地方檢察署檢察官偵查起訴。
    理  由
壹、程序方面
    按被告以外之人於審判外之言詞或書面陳述，屬傳聞證據，
    原則上不得作為證據；惟按被告以外之人於審判外之陳述，
    雖不符刑事訴訟法第159 條之1 至第159 條之4 之規定，而
    經當事人於審判程序同意作為證據，法院審酌該言詞陳述或
    書面陳述作成時之情況，認為適當者，亦得為證據，刑事訴
    訟法第159 條第1 項、第159 條之5 第1 項分別定有明文。
    查本判決所引用屬於傳聞證據之部分，均已依法踐行調查證
    據程序，且檢察官、被告謝和成、被告張○成及其辯護人於
    本院審理時，均明示同意有證據能力（見本院卷第110 頁）
    ，基於尊重當事人對於傳聞證據之處分權，及證據資料愈豐
    富愈有助於真實發現之理念，本院審酌該等證據作成時情況
    ，並無違法取證之瑕疵，且無顯不可信之情形，以之作為證
    據應屬適當，自均有證據能力。
貳、實體方面
一、認定犯罪事實所憑之證據及理由
    訊據被告張○成固不否認有於上開時間，在上開巷口前敲打
    謝和成自小客車車窗後與謝和成發生肢體接觸，及在蔡○秀
    住處前有與謝和成發生肢體接觸，並有以腳踢蔡○秀及以右
    手毆打蔡○秀頭部右後方等事實（見簡上卷第144-146 頁）
    ；被告謝和成則不否認有於上開時間，在上開巷口前與張○
    成發生肢體接觸，及在蔡○秀住處前有出手毆打謝和成等事
    實（見簡上卷第144-146 、180 、182 頁），惟均矢口否認
    有何傷害之犯行，被告張○成辯稱：在上開巷口我沒有徒手
    以左手抓扯謝和成頸部，是謝和成下車後有抱住我僵持著，
    ；在蔡○秀住處前，肢體接觸是因為謝和成搶我手機後，我
    要搶回手機，我並沒有出拳；蔡○秀部分則是因為我當時看
    不到前方是誰，我要掙脫，所以才會踢到蔡○秀，毆打蔡○
    秀頭部也是因為我被謝和成打到暈眩，為了掙脫不小心揮到
    蔡○秀云云（見簡上卷第144-146 頁）；被告謝和成辯稱：
    在上開巷口時我沒有徒手毆打張○成，因為張○成敲我車窗
    ，我下車後看到張○成右手擺在下面，另壹隻手舉起，我以
    為他要打我，因為他很近又很快，我直覺就抱住他；在蔡○
    秀住處我打張○成是因為張○成攻擊我，我要正當防衛，也
    為了防止謝和成攻擊蔡○秀云云（簡上卷第145-146 、180
    、182 頁），經查：
  ㈠被告2 人上開不爭執事項，業據證人即告訴人蔡○秀於警詢
    、偵訊（警卷第24-27 、29-30 頁；偵卷第64-65 、101-10
    2 頁）、證人侯志勇於警詢、偵訊（警卷第33頁；偵卷第10
    3 頁）中、張○德於本院審理時（簡上卷第256-257 頁）證
    述明確，並有張○成及蔡○秀提供手機錄影畫面光碟臺灣橋
    頭地方檢察署檢察事務官109 年6 月22日勘驗報告（偵卷第
    203-219 頁) 及本院110 年7 月23日勘驗筆錄及擷圖（簡上
    卷第187-206 頁），此部分事實，應先堪認定。
  ㈡被告張○成於警詢中供稱：在上開巷口我看到謝和成的車，
    上前敲其車窗，謝和成下車後就把我掐住打我，搶我手機把
    錄影關掉，之後我們2 人就互毆等語（警卷第8 頁），核與
    被告謝和成於警詢中供稱：在上開巷口張○成到我車旁敲我
    車門，我推開車門下車，右手抱住他肩膀，左手抓住他拿手
    機之手，2 人就因此發生衝突，張○成用左手抓傷我的脖子
    ，我也有造成張○成受傷等語（警卷第17-18 頁）大致相符
    。參以，當日被告張○成在上開巷口所拍攝之錄影畫面，經
    臺灣橋頭地方檢察署檢察事務官及本院勘驗之結果分別如下
    ，有臺灣橋頭地方檢察署檢察事務官上開勘驗報告、本院勘
    驗筆錄及相關擷圖可參（偵卷第203-204 頁；簡上卷第175
    、187-189 頁）：
  ┌───────────────────────────┐
  │影片一開始係張○成停車，並用手機拍攝車上螢幕顯示日期畫│
  │面。                                                  │
  │張○成：來吧！阿德，今天幾月幾號？                    │
  │張○德：5月10日星期五。                               │
  │張○成：好，我們現在在旗尾囉，來吧！                  │
  │(接著2人下車往前走)                                   │
  │張○成走到前開一台深灰色汽車左側，朝玻璃敲三下。謝和成│
  │立即下車。                                            │
  │謝和成：巴啥小？你巴啥小？                            │
  │張○成：怎樣？                                        │
  │謝和成：你巴啥小？你巴啥小？                          │
  │接著手機畫面一陣混亂，可以感覺到雙方有肢體拉扯或衝突，│
  │但因畫面沒拍到，無法確定實際衝突情形，幾秒後錄影就中斷│
  │。                                                    │
  └───────────────────────────┘
  ┌───────────────────────────┐
  │(1)00：00-00：16                                      │
  │張○成與張○德兩人待在車上，車上螢幕顯示日期時間為一  │
  │○八年五月十日星期五。                                │
  │(2)00：17-00：43                                      │
  │張○成帶張○德下車後，兩人步行到謝和成停放的自小客車旁│
  │。                                                    │
  │(3)00：44-00：47                                      │
  │張○成敲自小客車三下，謝和成立刻開啟車門，激動罵道：「│
  │你巴啥小」多次。                                      │
  │(4)00：48-00：55                                      │
  │緊接著畫面呈現混亂嚴重晃動，然後畫面結束。            │
  └───────────────────────────┘
    可知被告張○成先有敲打被告謝和成之自小客車車窗，被告
    謝和成因而下車怒氣質問被告張○成「你巴啥小？」，被告
    張○成亦未予退讓表示「怎樣？」，2 人言語已有針鋒相對
    之情形，隨即拍攝畫面呈現混亂嚴重晃動之狀態，顯見此際
    2 人業因敲車窗與言語交鋒之緊張情勢，進而發生肢體衝突
    造成畫面嚴重晃動，自堪佐證被告2 人上開警詢供稱相互攻
    擊對方之說法可採，是被告2 人有在上開巷口，以上開方式
    各自實施傷害行為之事實，應可認定。至證人張○德固到庭
    證稱：爸爸（張○成）牽我敲車門，謝和成出來時他就說髒
    話，並用手勒住爸爸脖子，爸爸有沒有打謝和成等語（簡上
    卷第257-258 頁），然其復證稱：謝和成勒住爸爸脖子之後
    ，他們就到草叢那裡，我就後退到巷子的後面一個可以坐的
    地方哭，他們到草叢那邊我有部分視線被檔到，只能看到爸
    爸和謝和成的背等語（見簡上卷第257 、261-262 頁），可
    知張○德當時已因被告2 人之衝突行為感到驚恐，情緒已受
    影響哭泣，復因退離衝突現場，視線亦遭部分遮擋，其所見
    應僅屬衝突之部分情狀，自不足以之為被告張○成有利之認
    定。
  ㈢被告謝和成坦承有於蔡○秀上開住處前毆打張○成，為其所
    不爭執，業已認定如上。又被告謝和成係以右腳踢擊、右手
    毆打張○成臉部、頭部數次，另將張○成摔向牆壁及頭撞牆
    壁等方式攻擊張○成等事實，有上開本院勘驗筆錄（勘驗內
    容詳下）及擷圖可證（簡上卷第176-182 、190-206 頁），
    是此部分事實，亦可認定。
  ㈣證人蔡○秀於警詢及偵訊中證稱：當日在我住處前，我在一
    旁攝錄張○成與謝和成衝突畫面，張○成就突然衝過來搶走
    我手機，我急著把我手機要取回，遭張○成踢我大腿，對我
    說走開，我隨即問他為何要踢我，我又上前要拿回手機，張
    ○成就起身往我正面出拳，我本能反應頭向左轉，就打到我
    後腦杓造成我受傷；當時張○成有用手拍打謝和成，用腳踢
    謝和成，也有以拳頭打謝和成臉部等語（警卷第24-27 、29
    -3 0頁；偵卷第64-65 頁）；證人侯志勇於警詢、偵訊中證
    稱：當日在上開住處前，我有看到謝和成、張○成2 人發生
    拉扯後互毆，我就過去把他們分開，不要讓彼此靠近對方等
    語（警卷第33頁；偵卷第102 頁）；同案被告謝和成於警詢
    與偵訊中證稱：在上開巷口，張○成拿手機要錄我，我情急
    他的手機拿過來，跟他說等警察來了手機再還你，張○成為
    了拿手機，就直接揮拳打我臉，把我眼鏡打飛後，又繼續攻
    擊，之後我們雙方就被旁人分開，張○成為了拿回手機，又
    有揮拳打我的臉，然後又被架開等語（警卷第17-18 頁；偵
    卷第103 頁）。是被告張○成在上開住處前有與被告張○成
    相互鬥毆之情，上開證人所述相符，另謝和成有遭被告張○
    成揮擊臉部之情，證人蔡○秀與同案被告謝和成所述亦互核
    一致。參以，當日在上開住處前，被告張○成及蔡○秀所提
    供之之錄影光碟，經本院勘驗之結果分別如下，有本院勘驗
    筆錄及相關擷圖可參（簡上卷第176-182 、190-206 頁）：
   ┌──────────────────────────┐
   │檔案名稱：張○成提供錄影2                           │
   │(1)00：00-01：30                                    │
   │張○成要向蔡○秀交代張○德的狀況，謝和成在旁對張○成│
   │：「看現在是要怎樣，來，沒有多了不起啦，什麼事情都要│
   │穩贏嗎，現在是什麼東西啊」，張○德在哭泣，之後張○成│
   │持續向蔡○秀交代張○德的狀況。                      │
   │(2)01：31-02：16                                    │
   │張○成交代完，謝和成說：「看現在要怎樣搞，怎樣，敲什│
   │麼門，你是要侵犯民宅嗎」，之後蔡○秀帶張○德站離兩人│
   │，謝和成持續與張○成爭執敲車門之事，2 人並爭辯誰的態│
   │度比較不好。                                        │
   │(3)02：17-02：25                                    │
   │謝和成逼近張○成，有揮手之動作，之後畫面嚴重晃動，從│
   │部分晃動之畫面中聲音顯示謝和成與張○成有肢體接觸。  │
   │(4)02：26-02：35                                    │
   │張○成說：「你東西還我」，畫面仍嚴重晃動，謝和成說「│
   │好了喔」，張○成說「誰先動手的說什麼好了」。        │
   │(5)02：36-04：18                                    │
   │從聲音顯示侯志勇也來到現場，張○成一直表明：「手機還│
   │我」，謝和成與侯志勇不理會張○成的要求，說：「等警察│
   │來」，這段期間，手機畫面晃動僅可聽見謝和成、張○成爭│
   │執手機歸還與否，及侯志勇勸架的聲音，於04：16張○成說│
   │你東西還來後畫面發生嚴重晃動，然後畫面結束。        │
   │                                                    │
   │檔案名稱：蔡○秀提供影像-1                          │
   │(1)00：00-00：29                                    │
   │謝和成持續與張○成爭執敲車門之事，2 人並爭辯誰的態度│
   │比較不好。                                          │
   │(2)00：30-00：00：33                                │
   │謝和成逼近張○成，搶走張○成的手機。                │
   │(3)00：34-00：48                                    │
   │自地上倒影與部分腳步狀態可知，謝和成與張○成發生肢體│
   │衝突，謝和成說「好了喔」，張○成說「誰先動手的說什麼│
   │好了」，張○成說：「你東西還我」。                  │
   │(4)00：49-02：08                                    │
   │侯志勇來到現場協助謝和成壓制張○成，阻止張○成向謝和│
   │成要手機。                                          │
   │(5)02：09-02：28                                    │
   │侯志勇放開對張○成的壓制。                          │
   │(6)02：29-02：32                                    │
   │張○成持續向謝和成要手機，謝和成不理會，張○成突然以│
   │右手揮擊謝和成的臉部，擊中時有發出「啪」的聲音，之後│
   │謝和成與張○成繼續發生肢體衝突。                    │
   │(7)02：33-02：38                                    │
   │張○成與謝和成兩人短暫分離，謝和成馬上趨前以右腳踢擊│
   │張○成，謝和成與張○成再次發生肢體衝突。            │
   │(8)02：39-04：17                                    │
   │張○成與謝和成兩人分離，張○成向謝和成要手機，謝和成│
   │還是不理會，而且右手握拳，兩人面對面僵持；之後，謝和│
   │成又再提及張○成敲自小客車的事情。                  │
   │(9)03：50-04：17                                    │
   │張○成仍向謝和成要手機，謝和成直接拒絕，說：「不要，│
   │等警察來」。                                        │
   │(10)04：18-04：21                                   │
   │張○成搶走蔡○秀的手機，然後畫面結束。              │
   │                                                    │
   │檔案名稱：蔡○秀提供影像-2                          │
   │(1)00：00-00：05                                    │
   │謝和成與蔡○秀兩人合力把張○成壓制在建物牆壁。      │
   │(2)00：06                                           │
   │張○成掙脫兩人的壓制。                              │
   │(3)00：07-00：09                                    │
   │謝和成以右拳擊向張○成的臉部數次，導致張○成重心不穩│
   │身體搖晃。                                          │
   │(4)00：10                                           │
   │謝和成接續以拉扯張○成的上衣的方式，把張○成摔向建物│
   │牆壁。                                              │
   │(5)00：11-00：14                                    │
   │張○成跌坐在地上，謝和成與蔡○秀兩人逼近張○成。    │
   │(6)00：15-00：19                                    │
   │蔡○秀大叫大嚷還她手機，張○成仍跌坐在地上，蔡○秀開│
   │始拉扯張○成，說：「你還我東西」，張○成以左腳踢向蔡│
   │○秀的大腿上部與腹部交接處，說：「走開」。          │
   │(7)00：19-00：22                                    │
   │謝和成的右掌附上張○成的臉部，把張○成的頭部往建物牆│
   │壁撞去數次。                                        │
   │(8)00：23-00：25                                    │
   │張○成站起來後，蔡○秀又欺身向前拉扯張○成想要搶回她│
   │的手機，張○成以右拳揮擊蔡○秀的頭部後方。          │
   │(9)00：26-00：27                                    │
   │謝和成趨前以右拳揮擊蔡○秀的頭部，並罵道：「幹你娘」│
   │。                                                  │
   │(10)00：28-00：30                                   │
   │蔡○秀抱頭趴地，臉埋其臂彎裡，發出哭腔。            │
   │(11)00：31                                          │
   │謝和成又以右拳擊向張○成的頭部，導致張○成的頭部撞上│
   │建物牆壁，而發生砰然巨響。                          │
   │(12)00：32-00：39                                   │
   │拍攝者詢問蔡○秀有沒有怎樣，蔡○秀甩頭站起，說：「沒│
   │事」。                                              │
   │(13)00：40-00：51                                   │
   │張○成持續向謝和成表示：「手機拿來」，謝和成執意與張│
   │○成對峙，不理會張○成的要求。                      │
   │(14)00：52                                          │
   │拍攝者叫蔡○秀去看張○德。                          │
   │(15)00：53-01：08                                   │
   │張○成持續向謝和成表示：「手機拿來」，謝和成終於願意│
   │歸還張○成的手機予本人，同時，張○成也歸還蔡○秀的手│
   │機予謝和成。                                        │
   │(16)01：09-01：28                                   │
   │謝和成與張○成不再有任何肢體接觸，等待警方到場。    │
   │(17)01：29-02：17                                   │
   │警方到場，至畫面結束。                              │
   └──────────────────────────┘
    自上開勘驗結果可知：
  ⒈「檔案名稱：張○成提供錄影2 」畫面陸續有嚴重晃動之情
    形，顯見被告2 人肢體衝突情形甚多，再自「檔案名稱：蔡
    ○秀提供影像-1」勘驗結果( 3 ) ，可自地上倒影與部分腳
    步狀態知悉被告2 人確實有發生肢體衝突，且被告張○成於
    此部分過程中更稱「誰先動手的說什麼好了」，更足認被告
    2 人斯時確實有相互鬥毆之情形，被告張○成始會對謝和成
    如此應答。
  ⒉「檔案名稱：蔡○秀提供影像-2」勘驗結果( 6)可知蔡○秀
    已大嚷還她手機並拉扯張○成向其表示「你還我東西」，而
    張○成與蔡○秀係於100 年7 月29日結婚，於104 年9 月22
    日兩願離婚之事實，有蔡○秀個人戶籍資料查詢結果可參（
    他字卷第15頁），被告張○成與蔡○秀結婚約莫4 年，其對
    蔡○秀聲音應辨識無礙，且自「檔案名稱：張○成提供錄影
    2 」勘驗結果（1 ）亦可知當日衝突發生前，被告張○成尚
    有向蔡○秀交代張○德之狀況，其復有搶走蔡○秀手機之行
    為，對在其身前叫嚷請其歸還手機之人係為蔡○秀，應知之
    甚詳，其竟仍以左腳踢蔡○秀之大腿上部與腹部交接處，顯
    見被告張○成此時起之行為，已有傷害蔡○秀之故意，其復
    於踢擊蔡○秀後，明知蔡○秀想取回其遭搶走之手機，竟仍
    與蔡○秀發生拉扯，進而揮拳攻擊蔡○秀頭部後方，顯見被
    告基於傷害之故意，以上開方式攻擊蔡○秀甚明。
  ⒊是證人蔡○秀、侯志勇與同案被告謝和成互核相符之證述，
    並有上開勘驗結果可資佐證，被告張○成有在蔡○秀住處前
    ，基於傷害之故意，以上開方式分別攻擊謝和成、蔡○秀之
    事實，應堪認定。
  ㈤又被告2 人以上開方式互相攻擊，以及蔡○秀遭被告張○成
    以上開方式攻擊後，3 人隨即於當日19時55分許、20時47分
    許抵達衛生福利部旗山醫院治療，嗣經診斷分別受有上開傷
    勢之事實，有被告2 人上開醫院診斷證明書及蔡○秀上開醫
    院受理家庭暴力事件驗傷診斷書可參（警卷第35-39 頁），
    其等自上開衝突結束至就診時，時間上無明顯落差，被告2
    人及告訴人蔡○秀所受上開傷勢，應均係來自上開攻擊過程
    所致，應堪認定。
  ㈥被告2 人固以前詞置辯，另被告張○成之辯護人亦為被告張
    ○成辯稱：被告張○成在上開巷口係因要掙脫被告謝和成勒
    住脖子，所為並非攻擊行為且被告謝和成兩手分持手機與張
    ○德健保卡，應無從攻擊謝和成；被告在蔡○秀住處前右手
    朝謝和成臉部揮擊並未擊中謝和成臉部，當時所發出之聲音
    係蔡○秀持謝和成之眼鏡碰擊到拍攝的手機所產生，被告張
    ○成雖踢中蔡○秀但診斷證明書上未記載蔡○秀腹部或大腿
    處有傷勢，應不構成傷害，縱認被告張○成有傷害行為亦應
    構成正當防衛或防衛過當云云（簡上卷第282-284 頁）。惟
    查：
  ⒈按正當防衛必須對於現在不法之侵害始得為之，侵害業已過
    去，即無正當防衛可言。至彼此互毆，又必以一方初無傷人
    之行為，因排除對方不法之侵害而加以還擊，始得以正當防
    衛論。故侵害已過去後之報復行為，與無從分別何方為不法
    侵害之互毆行為，均不得主張防衛權（最高法院103 年度台
    上字第822 號判決意旨參照）。被告2 人在上開巷口前互毆
    之情，已認定如上，依上開說明，被告2 人之行為，自非屬
    防衛行為；又自上開勘驗結果可知，在蔡○秀住處前，被告
    張○成向謝和成索討手機未果後，隨即出拳攻擊謝和成臉部
    ，被告2人隨即再發生肢體衝突，其2人經短暫分離後，被告
    謝和成隨後再以腳踢擊張○成，並再發生肢體衝突；再者，
    被告張○成明知身前向其索討手機之人為蔡○秀，竟以腳踢
    擊蔡○秀，後續再以上開方式攻擊蔡○秀，均堪認定被告2
    人為上開傷害犯行之際，侵害行為已過去或無防衛之情狀，
    所為均應屬報復行為，核與正當防衛之要件不符，被告2人
    及被告張○成之辯護人所辯自不足採。
  ⒉又按所謂緊急避難，係因避免自己或他人生命、身體、自由
    、財產之緊急危難而出於不得已之行為。自上開「檔案名稱
    ：蔡○秀提供影像-2」之勘驗結果可知可知，被告謝和成與
    蔡○秀先行壓制張○成，其後張○成掙脫，被告謝和成續以
    右拳攻擊張○成之臉部數次，又於蔡○秀遭被告張○成揮擊
    頭部後，隨即向辱罵髒話並揮拳攻擊張○成，隨後蔡○秀已
    在旁哭泣，被告謝和成仍持續朝張○成攻擊，顯見被告謝和
    成為該傷害行為之時，蔡○秀並無緊急危難之情狀，被告謝
    和成所為應僅係報復行為，其辯稱為保護蔡○秀云云，自不
    足採。
  ⒊被告張○成及其辯護人固辯稱：被告謝和成兩手分持手機與
    張○德健保卡，應無從攻擊謝和成。然被告張○成在上開巷
    口持手機拍攝，於畫面混亂並終止後始發生肢體衝突，已認
    定如上，衡情，被告張○成之手機，應係因衝突過程掉落而
    無法繼續拍攝，況縱使被告張○成健保卡與手機在握，以一
    般手機之大小厚薄及健保卡之規格，亦無礙於其以手部揮擊
    攻擊被告謝和成之行動，其等此部分辯解自不足採。
  ⒋被告張○成在蔡○秀上開住處前以手揮擊並擊中謝和成臉部
    發出聲響之事實，業經本院勘驗屬實，況被告於此攻擊行為
    之際，係背對拍攝者蔡○秀，亦有勘驗截圖可證（簡上卷第
    195 頁），如何得悉背後拍攝者蔡○秀之作為，被告張○成
    及其辯護人辯稱未擊中謝和成臉部，且聲響係蔡○秀自為，
    純屬事後卸責之詞。
  ⒌蔡○秀所受傷害，經診斷結果雖未自大腿、腹部檢出傷害，
    然被告張○成明確知悉前方係蔡○秀，竟仍以左腳踢蔡○秀
    之大腿上部與腹部交接處，而該處係接近下體部分，為人體
    較為脆弱之處，應可知悉被告張○成自該時起，已有傷害蔡
    ○秀之犯意，其腳踢之行為與後續之傷害行為，已然構成整
    體傷害行為之一環而不可分割，辯護人此部分辯解，自無足
    動搖被告張○成傷害行為之認定，亦對其罪責不生影響。
  ㈦綜上所述，被告2 人上開辯解均不足採信，其等傷害犯行事
    證明確，堪以認定，應依法論科。
二、論罪科刑
  ㈠按所謂家庭暴力罪，係指家庭成員間故意實施家庭暴力行為
    而成立其他法律所規定之犯罪，家庭暴力防治法第2 條第2
    款定有明文。被告張○成與告訴人蔡○秀為前配偶關係，兩
    人具有家庭暴力防治法第3 條第1 款所規定的家庭成員關係
    ，被告張○成故意對告訴人蔡○秀實施身體上不法侵害之家
    庭暴力行為，亦成立家庭暴力罪，然因家庭暴力防治法就家
    庭暴力罪並無科刑規定，自應依刑法之規定予以論罪科刑。
    次按行為後法律有變更者，適用行為時之法律，但行為後之
    法律有利於行為人者，適用最有利於行為人之法律，刑法第
    2 條第1 項定有明文。被告2 人行為後，刑法第277 條業於
    108 年5 月29日經總統公布修正施行，並自同年5 月31日起
    生效，修正前之刑法第277 條第1 項原規定：「傷害人之身
    體或健康者，處三年以下有期徒刑、拘役或一千元以下罰金
    。」，修正後之條文則為：「傷害人之身體或健康者，處五
    年以下有期徒刑、拘役或五十萬元以下罰金。」，經比較修
    正前後之法律，新法提高法定刑上限，修正後之規定未對被
    告2 人有利，自應適用修正前之刑法第277 條第1 項之規定
    。是核被告張○成、謝和成所為，均係犯刑法第277 條第1
    項之普通傷害罪。被告張○成、謝和成先後互毆之行為，均
    係於密切接近之時間、地點實施，侵害同一法益，2 人各行
    為之獨立性極為薄弱，依一般社會健全觀念，在時間差距上
    ，難以強行分開，應視為數個舉動之接續施行，合為包括之
    一行為予以評價，屬接續犯，均應僅論以一罪。又被告張○
    成先後對謝和成、蔡○秀為傷害行為，犯意各別，行為互殊
    ，應予分論併罰。
  ㈡上訴論斷：
  ⒈按量刑之輕重，係事實審法院得依職權自由裁量之事項，茍
    已斟酌刑法第57條各款所列情狀而未逾越法定刑度，則不得
    遽指為違法；又刑罰之量定屬法院自由裁量之職權行使，但
    仍應審酌刑法第57條所列各款事由及一切情狀，為酌量輕重
    之標準，並非漫無限制，在同一犯罪事實與情節，如別無其
    他加重或減輕之原因，下級法院量定之刑，亦無過重或失輕
    之不當情形，則上級法院對於下級法院之職權行使，原則上
    應予尊重（最高法院72年度台上字第6696號、85年度台上字
    第2446號判決意旨可資參照）。是法律賦予審判者自由裁量
    權，雖此項裁量權之行使，並非得以任意或自由為之，但其
    內涵、表現，端賴法官於個案審判時，依個案事由加以審酌
    ，倘無裁量濫用情事，要難謂其有不當之處。
  ⒉原審認被告2 人前開犯行罪證明確，引用刑事訴訟法第449
    條第1 項前段、第3 項、第454 條第1 項，修正前刑法第27
    7 條第1 項等規定，並審酌被告張○成、謝和成不思以理性
    解決紛爭，率爾以上開行為攻擊對方成傷，被告張○成另以
    腳踢及徒手毆打告訴人蔡○秀之行為，所為均有不該；復考
    量渠等及告訴人蔡○秀所受之傷勢輕重，再斟酌兩造迄今未
    達成和解；且被告張○成、謝和成前均無犯罪科刑紀錄，素
    行尚可；兼衡以被告張○成、謝和成之犯後態度、以及被告
    張○成、謝和成分別之教育程度、家庭經濟狀況等一切情狀
    ，量處被告謝和成拘役45日，被告張○成2 次傷害罪各量處
    拘役20日並定應執行拘役35日，併均諭知易科罰金之折算標
    準。其認事用法均無違誤，被告2 人猶執前詞否認犯罪，提
    起上訴，指摘原判決不當，此部分並無可採。又被告謝和成
    上訴意旨雖認原判決對其犯行量處拘役45日，被告張○成傷
    害其之犯行僅量處拘役20日，顯然輕重失衡云云（簡上卷第
    282 頁），然原判決之量刑，業已審酌被告2 人傷害行為造
    成傷勢之輕重，被告謝和成造成張○成之傷勢情形較為嚴重
    ，且對張○成所實施物理上可分之傷害行為次數較多，下手
    情形亦較嚴重，因而量處被告謝和成拘役45日，原判決之量
    刑應屬妥適。又被告張○成雖提出原判決未及審酌之身心障
    礙手冊、重大傷病卡，認原判決未考量其受憂鬱症所苦，量
    刑過重有欠妥適云云，然被告張○成自陳其自102 年8 月起
    病情即每況愈下（簡上卷第25頁），顯示其對自身病情之掌
    握應甚為瞭解，面對問題之解決自應更加小心謹慎，以迴避
    可能因而產生之爭執，然依上開勘驗之結果，被告張○成先
    刻意拍攝案發當日之時間日期，再叫張○德隨同其走至被告
    謝和成車旁敲打車窗，進而與謝和成為言語交鋒，其對本案
    後續傷害犯行之發生，應有可責之事由，是其所提出之精神
    狀況證明，均不足以動搖原審判決之量刑，原判決對其之量
    刑亦屬妥適。綜上，被告2 人之上訴均無理由，均應予駁回
    。
據上論斷，依刑事訴訟法第455 條之1 第1 項、第3 項、第368
條，判決如主文。
本案經檢察官黃碧玉請簡易判決處刑，檢察官陳登燦到庭執行職
務。
中    華    民    國   110    年    10    月    14    日
                  刑事第一庭    審判長法  官  楊智守
                                      法  官  林筠
                                      法  官  陳狄建
以上正本證明與原本無異。
不得上訴。
中    華    民    國   110    年    10    月    14    日
                                      書記官  謝怡貞